【裁判字號】    88,自,43
【裁判日期】    890915
【裁判案由】    詐欺等
【裁判全文】
臺灣花蓮地方法院刑事判決                        八十八年度自字第四三號
    自  訴  人  甲○○
    被      告  劉子潔原名丙.
右列被告因詐欺等案件，經自訴人提起自訴，本院判決如左︰
    主  文
劉子潔無罪。
    理  由
一、自訴意旨略以：(一)被告劉子潔（原名丙○○）受自訴人委託保管價值新台幣數百
    萬元之珠寶財物一批，並受託代為變價，詎劉子潔故意或因過失未盡保管之責，
    致自訴人之珠寶財物遭丁○○騙取（丁○○所涉偽造私文書案件已經本院以八十
    八年度訴字第二六號判處有期徒刑一年八月確定），丁○○並供稱其出示予被告
    之偽造自訴人名義之委託書實係被告要求其所寫，被告明知該委託書為偽造，仍
    將自訴人物品隨便交予丁○○，被告與丁○○顯為共犯；(二)被告原只受自訴人委
    託向自訴人之妻吳秀英拿取物品，然被告假借名義，未經自訴人同意，又逕向自
    訴人之友乙○○之妻綽號「小文」之人騙取自訴人所有、寄放在「小文」處之鑽
    石項鍊一條（下稱系爭項鍊）。因認被告所為涉犯刑法第三百四十二條背信罪、
    第三百三十九條第一項之詐欺罪、第三百三十五條第一項之侵占罪、偽造文書罪
    嫌云云。
二、按犯罪事實應依證據認定之，無證據不得推定其犯罪事實；又不能證明被告犯罪
    者，應諭知被告無罪之判決，刑事訴訟法第一百五十四條、第三百零一條第一項
    分別定有明文。再按告訴人之告訴，係以使被告受刑事訴追為目的，是其陳述是
    否與事實相符，仍應調查其他證據以資審認（最高法院五十二年台上字第一三○○號判例參照）。又共同被告不利於己之陳述，固得採為其他共同被告犯罪之證
    據，惟此項不利之陳述，須無瑕疵可指，而就其他方面調查，又與事實相符，始
    得採為其他共同被告犯罪事實之認定（最高法院四十六年度台上字第四一九號判
    例參照）。再者事實之認定，應憑證據，如未能發現相當證據，或證據不足以證
    明，自不能以推測或擬制之方法，為裁判基礎（最高法院四十年台上字第八六號
    判例參照）。認定不利於被告之事實，須依積極證據，苟積極證據不足為不利於
    被告事實認定時，即應為有利於被告之認定，更不必有何有利之證據（最高法院
    三十年上字第八一六號判例）。
三、訊據被告則堅決否認其涉前開自訴人所指之罪嫌，辯稱：自訴人因案入監服刑後
    曾出具委託書委託伊至台北縣三重市自訴人未婚妻吳秀英住處拿自訴人所有之財
    物一批（內含系爭項鍊）代為變賣，當時「小文」與伊一同前往，「小文」見到
    系爭項鍊後表示十分喜愛，要求代保管系爭項鍊並尋訪買主，伊同意後而將該項
    鍊放在「小文」處，嗣後某日自訴人之友王家祥開車載伊至乙○○家中拿自訴人
    所有之玫瑰石及系爭項鍊，之後丁○○持自訴人名義之委託書找伊，伊即將所保
    管自訴人之所有財物（含系爭項鍊）全數交予丁○○；伊並未叫丁○○偽造自訴
    人名義之委託書等語。
四、經查：
  (一)被告原名丙○○，於八十九年六月五日改名為劉子潔，有戶籍謄本一份可憑，合
    先敘明。
  (二)自訴人因案入監服刑後，曾出具委託書委託被告至台北縣三重市吳秀英住處拿自
    訴人所有之財物一批代為變賣，吳秀英將自訴人所有財物交付予被告之同時，還
    列了物品清單一份等情，為被告供述在卷可參，並為自訴人所不爭，復有清單一
    份在卷可稽（該清單上已載明被告所取得之物品含鑽石項鍊三條，本院卷十三頁
    參照），應堪信為真實。
  (三)證人丁○○固於本院訊問時證稱其在八十六年九月十二日所偽造之甲○○名義之
    委託書是被告劉子潔叫伊偽造的，偽造時被告劉子潔均在場云云（本院卷四二至
    四三頁），惟丁○○於八十六年九月十二日某時，在花蓮市○○○路上之合歡賓
    館某房間內，偽造自訴人甲○○簽名及手印各一枚，冒甲○○之名書立同意被告
    將三支行動電話機、手提電話二支，及寶石一批等物品交由丁○○處理之委託書
    ，而偽造私文書；嗣於八十六年九月十三日，丁○○與被告劉子潔同至花蓮縣吉
    安鄉○○○街一○九巷十七號案外人林政光住處，出示該張偽造之委託書，使被
    告陷於錯誤而將甲○○所有之汽車行動電話組、電視、電源供應器、答錄機、無
    線加強器、音響、錄放影機、汽車空氣濾清器、照相機、家用無線電話機、變壓
    器等電器用品及寶石一批等物品交給丁○○之事實，已據丁○○在本院八十八年
    度訴字第二六號案件審理時坦承不諱，且丁○○因行使偽造前開私文書，業經本
    院於八十九年一月二十一日判處有期徒刑一年八月確定，有該案刑事判決一份足
    憑，並經本院調閱該案卷核閱無訛，可見丁○○就上開偽造之委託書來源乙事，
    前後所述不一，已有瑕疵，其於本案翻異前詞之陳述，已難信為真實，再考量丁○○因該案判決確定後，即將面臨遭自訴人索討前開財物之情形，丁○○為脫免
    己責，有再牽連他人以減輕責任之可能，況丁○○前開不利於被告之證詞並無其
    他證據可資證明與事實相符，依據前揭說明，自不得作為認定被告共犯偽造文書
    罪之證據。
  (四)系爭項鍊為自訴人所有，原由自訴人之妻保管，之後因「小文」（即盧成花）喜
    歡而由被告委託盧成花處保管，嗣於八十六年二月二十二日晚間十一時許，被告
    以自訴人在監無錢花用，擬變賣寄自訴人為由，至盧成花處取回等情，為證人即
    盧成花之夫乙○○於本院囑託台灣台北地方法院訊問時結證屬實（本院卷五四至
    五六頁），核與被告前開所辯情節大致相符，則被告前開所辯應可採信。而系爭
    項鍊既為被告委託「小文」保管，被告自「小文」處取回該項鍊，自無意圖為自
    己不法所有、施用詐術之詐欺可言，且亦無其他證據可資證明被告有易持有為所
    有之侵占犯行。
五、綜上所述，被告係因丁○○施用詐術、偽造自訴人名義之委託書，始將所保管之
    自訴人物品交付丁○○，綜合本案全部卷證資料，並無客觀積極證據證被告有為
    自己或第三人不法之利益或損害本人利益之意圖，而為違背其任務之背信行為，
    亦無證據可證其與丁○○行使偽造私文書之犯行有犯意聯絡或行為分擔，再者，
    被告自盧成花（即「小文」）處取回系爭項鍊，顯不構成詐欺、侵占等罪名，此
    外，再經本院依職權調查結果後，亦無其他確切之證據足認被告涉有本件犯行，
    揆諸首揭規定，自應對被告為無罪之諭知。
六、被告已當庭與自訴人達成和解，自訴人亦當庭表示不願再追訴等情，有審判筆錄
    、和解書各一份足憑，附此敘明。
據上論斷，應依刑事訴訟法第三百四十三條、第三百零一條第一項判決如主文。
中      華      民      國      八十九      年      九    月    十五    日
                               臺灣花蓮地方法院刑事庭
                                   法  官  楊  碧  惠
右正本證明與原本無異。
如對本判決不服，應於送達後十日內，向本院提出上訴狀。（應抄附繕本）告訴人或
被害人如對於本判決不服者，應具備理由請求檢察官上訴，其上訴期間之計算係以檢
察官收受判決正本之日期為準。
                                   法院書記官
中      華      民      國       八 十 九     年     九    月    十八   日


司法院資訊處製作；財團法人民間司法改革基金會備份。
